【裁判字號】    97,家聲,6
【裁判日期】    970424
【裁判案由】    其他(撤銷原裁定)
【裁判全文】
臺灣花蓮地方法院民事裁定               97年度家聲字第6號
聲  請  人  甲○○
代  理  人  乙○○
上列當事人間聲明繼承案件事件，本院裁定如下：
上列聲請人撤銷本院96年6月8日96年度聲繼字第26號民事裁定事
件，本院裁定如下：
    主  文
本院96年6月8日96年度聲繼字第26號民事裁定撤銷。
聲請人對被繼承人程光明遺產繼承之聲明准予備查。
96年度聲繼字第26號民事裁定及本件聲請程序費用均由聲請人負
擔。
    理  由
一、按法院認為不得抗告之裁定不當時，得撤銷或變更之。因聲
    請而為裁定者，其駁回聲請之裁定，非因聲請不得依前項規
    定為撤銷或變更之，非訟事件法第40條定有明文。次按大陸
    地區人民繼承臺灣地區人民之遺產，應於繼承開始起三年內
    以書面向被繼承人住所地之法院為繼承之表示，逾期視為拋
    棄其繼承權，臺灣地區與大陸地區人民關係條例第66條第1
    項定有明文。
二、聲請意旨略以：聲請人甲○○（男、1932年11月26日生、中
    國公民身份號碼：00000000000000000X號）前曾聲明繼承被
    繼承人程光明（男、民國○○年○月○○日生、身分證統一編號
    ：Ｚ000000000號）之遺產，業經鈞院以96年度聲繼字第26號
    裁定駁回確定在案。該裁定以聲請人甲○○非被繼承人程光
    明之兄弟，無繼承權為由而予駁回聲請人。惟聲請人確係為
    程光明之兄弟，爰依非訟事件法第40條及臺灣地區與大陸地
    區人民關係條例第66條之規定，聲明如主文所示。
三、經查，聲請人甲○○主張其為程光明之五弟，業據有花蓮榮
    譽國民之家96年12月11日花家輔字第0960005168號函一紙在
    卷可考，形式上可認其為程光明之胞弟，則按我國民法第11
    38條第1項第3款規定，是聲請人乃程光明第三順位之繼承人
    ，從而本院96年度繼字第26號之確定裁定自有所不當，聲請
    人得按非訟事件法第40條之規定聲請撤銷該開裁定。又查被
    繼承人程光明係於95年9 月25日死亡，生前未有配偶及子女
    ，有戶籍謄本1紙及死亡榮民個人資料卡1紙在卷可考，是聲
    請人得以其為程光明第三順位繼承人之身分按臺灣地區與大
    陸地區人民關係條例第66條第1 項規定，向本院為繼承遺產
    之聲明。本件既於96年12月31日具狀聲請撤銷聲明本院96年
    6 月8日96年度聲繼字第26號之民事裁定，並聲明繼承程光
    明之遺產，核未逾3年之法定期間，與首開規定相符，自應
    准許，據上結論，本件聲請為有理由，爰裁定如主文。
四、依非訟事件法第8條第1項前段、第21條，裁定如主文。
中    華    民    國    97    年    4     月    24    日
                  家事法庭      法  官  吳順龍
上列正本係照原本作成。
如對本裁定抗告，須於裁定送達後10日之不變期間內，向本院提
出抗告狀，並繳納抗告費新臺幣1,000元。
中    華    民    國    97    年    4     月    24    日
                                書記官  陳景源                                                                                                                   E


司法院資訊處製作；財團法人民間司法改革基金會備份。
